【裁判字號】    95,交抗,95
【裁判日期】    950810
【裁判案由】    聲明異議
【裁判全文】
臺灣高等法院臺南分院刑事裁定     95年度交抗字第95號
抗  告  人
即受處分人  美玉海產行
            即張蔡美玉
上列抗告人即受處分人因違反道路交通管理處罰條例聲明異議案
件，不服臺灣嘉義地方法院中華民國九十五年四月二十八日所為
裁定（九十五年度交聲字第三五號）提起抗告，本院裁定如下：
      主      文
抗告駁回。
      理      由
一、抗告意旨略以：(一)原處分機關以嘉縣警交字第L00000000號
    舉發抗告人即受處分人甲○○○○○○○○○（下稱抗告人
    ）「允許無駕照之人（黃明鋒）駕駛自大貨車」，爰依道路
    交通管理處罰條例第二十一條之一第一項及違反道路交通管
    理事件統一裁罰基準之規定裁決「罰鍰新臺幣六萬元整，註
    扣汽車牌照三個月」等語，惟上開自用大貨車固為抗告人所
    有，且黃明鋒雖係受僱於抗告人，但其剛受僱時，尚未取得
    大貨車的駕駛執照，僅隨著抗告人之女兒在旁幫忙，待黃明
    鋒於民國（下同）92年2月14日取得駕駛執照之半年後（即9
    2年8月），抗告人才正式僱用其為司機，並為運送海產等行
    為，且其駕駛執照之有效期日為98年8月5日，在其受僱為駕
    駛之時，抗告人之女兒即有檢查其駕駛執照，是本件抗告人
    已盡善良管理人之注意義務。再者，該駕駛執照係因黃明鋒
    將之借其胞兄買車，其胞兄因交通違規遭取締而連同汽車所
    有人黃明鋒之駕駛執照亦一併被註銷，但黃明鋒卻遲至94年
    中旬才知道其駕照已被註銷，惟黃明鋒並未告知抗告人，註
    銷該駕照之監理單位，亦未通知抗告人。(二)原審另以抗告人
    從未要求案外人黃明鋒出示其駕駛執照，而認抗告人未盡查
    證之責，似有違誤。按案外人於受僱之日即92年8月時，其
    即取得大貨車之駕駛執照，僅因受其胞兄連累而遭註銷，抗
    告人僱用黃明鋒時，尚未遭註銷而係在正常狀態，足證抗告
    人並不知情，卻因而遭原處分機關裁處罰鍰六萬元，並註扣
    汽車牌照三個月，顯有不符比例原則之虞。(三)觀本案之違規
    事實黃明鋒及抗告人所涉者應係道路交通管理處罰條例第21
    條第1項之1第5款之使用註銷之駕駛執照駕車，而非第1款之
    「汽車駕駛人未領有駕駛執照駕車」，原處分機關及原審似
    有誤用條號，併予敘明。(四)綜上所述，抗告人已善盡查證駕
    駛人執照資格之注意，對所受僱人黃明鋒其駕駛執照遭註銷
    後，仍駕駛大貨車之違規行為，是抗告人縱加以相當之注意
    ，仍不免發生本件違規行為，是依本法免責之規定，抗告人
    不應受處罰，爰依法提抗告請求撤銷原審裁定，更為合法之
    裁定云云。
二、原審裁定略以：(一)原處分機關以案外人黃明鋒前因違反道路
    交通管理事件，於九十三年五月四日經原處分機關裁決逕行
    註銷原考領之普通大貨車駕駛執照，仍於九十四年十二月五
    日駕駛異議人即抗告人美玉海產行所有車牌號碼TV-271號自
    用大貨車，經嘉義縣警察局交通隊以嘉縣警交字第L0000000
    0號通知單舉發黃明鋒「無自大貨車駕照駕駛自大貨車及駕
    駛行車中未繫安全帶」交通違規，並同時以嘉縣警交字第L0
    0000000（見監理所卷第2頁）號舉發抗告人「允許無駕照之
    人駕駛自大貨車」。原處分機關爰依道路交通管理處罰條例
    第21條之1第1項第5款（原處分機關及原裁定誤植為第1款）
    及違反道路交通管理事件統一裁罰基準之規定裁決「罰鍰新
    臺幣六萬元整，吊扣汽車牌照三個月」等情，有上開違規通
    知單、裁決書、案外人黃明鋒之汽車駕照基本資料及違規查
    詢報表各乙份附卷可稽，是黃明鋒於未領有駕駛執照駕駛上
    開抗告人所有自用大貨車之事實，自堪認定。(二)抗告人僱用
    黃明鋒駕駛上開自用大貨車載運海產販賣已有三至四年之時
    間，而抗告人僅聽聞黃明鋒自己說伊持有大貨車駕照，從未
    曾要求黃明鋒出示其駕照供其查證其駕駛資格，嗣於本件違
    規遭舉發後始由黃明鋒影印其駕駛執照交予抗告人（見原審
    卷第11頁至第13頁）等情，業據抗告人於原審調查時供述明
    確，足認抗告人於僱用黃明鋒之三至四年間，從未要求黃明
    鋒出示其駕駛執照以供查證其駕駛資格無訛。參以駕駛人之
    僱主得以檢附駕駛人同意書、身分證及駕駛執照影本向監理
    機關申請「職業駕駛人公路監理加值服務系統」，由僱主定
    期查詢審核駕駛人駕駛執照資料以負管理監督之責，亦得檢
    附上開資料以申請函向所列管之監理機關申請查詢等情，有
    交通部公路總局嘉義區監理所九十五年四月十四日嘉監駕字
    第0950005136號函附卷可憑（見原審卷第19~20頁），足見
    監理機關亦備有不同方式以供僱主查證其所僱用駕駛人之駕
    駛資格。故抗告人不為上開注意即僱用黃明鋒擔任駕駛，而
    任由黃明鋒違規駕駛上揭大貨車，其並未善盡或盡相當之注
    意義務甚明，亦難援用道路交通管理處罰條例第二十一條之
    一第四項為其免罰之依據。綜上所述，本件抗告人既疏未注
    意查證其所僱用之汽車駕駛人係未領有駕駛執照之人，而容
    任其駕駛上開自用大貨車，其違規事實至為明確，且亦不得
    依上揭道路交通管理處罰條例第二十一條之一第四項主張免
    責。從而原處分機關依上揭道路交通管理處罰條例第二十一
    條之一條第一項及第三項之規定，裁處六萬元並予吊扣汽車
    牌照三個月，核無違誤，本件異議為無理由，應予駁回等語
    。
三、按「汽車駕駛人駕駛大貨車，有使用註銷之駕駛執照駕車者
    ，汽車所有人及駕駛人各處新臺幣四萬元以上八萬元以下罰
    鍰，並當場禁止該汽車駕駛人繼續駕駛及扣留其車輛牌照。
    」「違反第一項情形，並吊扣其汽車牌照三個月。」道路交
    通管理處罰條例第21條之1第1項第5款、第3項分別定有明文
    。上開違規車輛車號TV-271號之車主為美玉海產行負責人張
    蔡美玉，業於原審直承無訛（見原審卷第10~11頁），並有
    警局舉發違規管理事件通知單車主欄可據，抗告意旨固執陳
    詞以僱用黃明鋒時，已檢查其駕駛執照，即謂已盡善良管理
    人之注意義務，對駕駛執照遭註銷一節，因未受黃明鋒及監
    理站之通知，實不知情云云；惟查，駕駛車輛本應具備駕駛
    執照，且不得使用經註銷之執照，車主亦不得任意允許由無
    駕駛執照或使用註銷駕駛執照之人駕車，有上開道路交通管
    理處罰條例第21條之1第1項第1款、第5款定有明文。立法本
    旨，亦在課以駕駛人及車輛所有人而確保駕駛人符合駕駛資
    料之義務，以維行車安全及他人生命安全。本件違規之駕駛
    人黃明鋒係抗告人之受僱人，已據抗告人於原審直承無訛（
    見原審卷第12~13頁），惟其就受僱司機之有關駕駛教育訓
    練、管理，均無如何督導暨安全出貨派車之證明提出，抗告
    人徒以伊不識字，沒有讀書，黃明鋒說有駕駛執照就好了云
    云辯解，不足以認為抗告人已盡善良管理人之注意義務，況
    黃明鋒之駕駛執照於93年5月4日即遭註銷，有交通部公路總
    局嘉義區監理所於95年4月14日以嘉監字第0950005136號函
    覆原審在卷可稽，迄黃明鋒所為上開交通違規行為（94年12
    月5日），已隔有一年七月之久，尚非短暫，於此期間內，
    抗告人基於業務需要，指派司機黃明鋒擔任運送貨物前，本
    應檢查該司機之駕駛執照以維交通安全，詎均疏於檢查、管
    理，尤有未盡管理之注意義務，實難諉推不知黃明鋒之駕駛
    執照遭註銷一節，況抗告人既懂經營美玉海產行，亦難認其
    不具辨別事理能力之人，而無法檢查駕駛執照或向監理機關
    查證，其未盡車輛所有人之監督管理責任甚明，是本件抗告
    人上開辯解無非事後卸責之詞，不足採信。原審因認本件交
    通違規事實甚明，抗告人所為異議並無理由，原處分機關暨
    原審雖均誤引道路交通管理處罰條例第第21條之1第1項第1
    款，而有未洽，惟抗告人確有違規，結果相同，原裁定駁回
    抗告人之異議，本院經核並無不合。抗告人所提抗告，為無
    理由，應予駁回。
據上論斷，依道路交通管理處罰條例第八十九條、道路交通案件
處理辦法第二十六條、刑事訴訟法第四百十二條，裁定如主文。
中    華    民    國    95    年    8    月    10    日
                  刑事第二庭    審判長法  官   葉居正
                                      法  官   吳森豐
                                      法  官   莊俊華
以上正本證明與原本無異。
不得再抗告。
                                      書記官   尤乃玉
中    華    民    國    95    年    8    月    11    日


司法院資訊處製作；財團法人民間司法改革基金會備份。
